臺北高等行政法院判決
                                      100年度簡字第223號
原      告　石慧玲
被      告　勞工保險局
代　表　人　陳益民（總經理）
訴訟代理人　陳麗美
          　唐琳
            唐淑媛
上列當事人間勞保事件，原告不服行政院勞工委員會中華民國10
0 年2 月25日勞訴字第0990027897號訴願決定，提起行政訴訟，
本院判決如下：
    主  文
原告之訴駁回。
訴訟費用由原告負擔。
　　事實及理由
一、事實概要：原告係花蓮縣地方稅務局被保險人，因兩耳聽力
    障害，於民國99年5 月3 日檢據申請失能給付。案經被告審
    查，以原告於95年12月21日當時右耳88分貝、左耳77分貝，
    失能程度已符合勞工保險失能給付標準附表第4-2 項第7 等
    級，99年5 月3 日提出申請時，已逾2 年請求權時效；又原
    告於99年8 月11日診斷失能時之失能程度仍符合勞工保險失
    能給付標準附表第4-2 項第7 等級，因失能等級並未提高，
    被告乃於99年9 月10日以保給殘字第09960620190 號函核定
    所請失能給付應不予給付（下稱原處分）。原告不服，向勞
    工保險監理委員會（下稱監理會）申請審議，經該會於99年
    11月29日以99保監審字第3839號審定書審定申請審議駁回。
    原告仍不服，提起訴願經決定駁回，遂提起本件行政訴訟。
二、本件原告主張：
（一）原告95年12月21日在門諾醫院之聽力檢查，係為申請身心
      障礙手冊變更鑑定障礙等級之用，與申請保險給付完全無
      關。
（二）被告未克盡行政機關應盡查明之責任，且有不完全告知特
      約醫師實際案情之故意，讓特約醫師錯誤而為「本例已逾
      2 年請求權時效」之審查意見。被告若將原告95年12月21
      日在門諾醫院之聽力檢查，係為申請身心障礙手冊變更鑑
      定障礙等級之用告知特約醫師，特約醫師是否會將門諾醫
      院及慈濟醫院檢查資料作連結而為「依門諾醫院及慈濟醫
      院檢查資料審查，95年12月21日右耳88分貝、左耳77分貝
      ，聽力損失符合第4-2 項第7 等級。99年8 月11日診斷失
      能，仍符合第4-2 項第7 等級。本例已逾2 年請求權時效
      」之審查意見，尚有可議。被告未實際深入了解原告95年
      12月21日之健檢原因，亦未就行政程序法請求權規定之意
      旨為弱勢之原告考量，率爾判定原告95年12月21日聽力損
      失檢查係為保險失能給付，而稱99年5 月3 日之申請已逾
      2 年請求權時效，顯屬不當。而訴願決定機關不察，援用
      被告以故意不告知特約醫師，使特約醫師作成與實情不具
      關聯性審查意見，卸責不為給付之詞，草率作成訴願決定
      ，更屬不當。
（三）原告95年12月21日在門諾醫院之聽力檢查，係為申請身心
      障礙手冊變更鑑定障礙等級之用，而99年4 月28日之聽力
      檢查經審查為：「（一）500hz 之聽力閾值：左耳為55分
      貝、右耳為55分貝，1000hz之聽力閾值：左耳為70分貝、
      右耳為95分貝，2000hz之聽力閾值：左耳為100 分貝、右
      耳為110 分貝。平均聽力閾值：左耳為75分貝、右耳為87
      分貝。腦幹聽力反應（ABR ）檢測結果：左耳於70分貝、
      右耳於80分貝時有反應。（二）右耳87分貝，左耳75分貝
      ，給付標準係符合第4-2 項第7 等級。」原告均依規定繳
      納保費，於聽力檢查知悉有失能給付請求權後即積極請求
      ，並未逾2 年請求權時效。
（四）原告並聲明：
   1、訴願決定及原處分均撤銷。
   2、被告給與原告勞工保險失能給付253,440元。
   3、訴訟費用由被告負擔。
三、被告則以：
（一）依勞工保險失能給付標準附表「聽覺失能」第4-2 項規定
      ：「兩耳聽力平均閾值在70分貝以上者」，失能等級為第
      7 等級。
（二）本件原告於99年5 月3 日因感音性聽障申請失能給付案，
      經被告將所送財團法人臺灣基督教門諾會醫院（下稱門諾
      醫院）99年4 月28日出具之失能診斷書及相關檢查報告暨
      洽調該院相關病歷資料，送請被告特約專科醫師提供醫理
      見解略以：「（一）依95年12月21日之PTA 知當時右耳88
      分貝，左耳77分貝，達失能之第4-2 項第7 等級。（二）
      99年4 月28日診斷失能時，ABR 檢測結果：左耳於60分貝
      、右耳於60分貝時有反應。PTA 與ABR 檢測結果不相符，
      宜複檢後再判定。」據此，被告遂函請原告至財團法人佛
      教慈濟綜合醫院（下稱慈濟醫院）確實配合複檢，復經被
      告將慈濟醫院99年8 月11日出具之複檢失能診斷書及相關
      檢查報告併全案再次送請被告特約專科醫師提供醫理見解
      略以：「（一）500hz 之聽力閾值：左耳為55分貝、右耳
      為55分貝，1000hz之聽力閾值：左耳為70分貝、右耳為95
      分貝，2000hz之聽力閾值：左耳為100 分貝、右耳為110
      分貝。平均聽力閾值：左耳為75分貝、右耳為87分貝。AB
      R 檢測結果：左耳於70分貝、右耳於80分貝時有反應。（
      二）右耳87分貝，左耳75分貝，給付標準係符合第4-2 項
      第7 等級。」綜上，原告所患於95年12月21日當時右耳88
      分貝、左耳77分貝，失能程度已符合失能給付標準附表第
      4-2 項第7 等級，惟原告於99年5 月3 日提出申請失能給
      付，已逾2 年請求權時效；且於99年8 月11日診斷失能時
      ，失能程度仍符合同附表第4-2 項第7 等級，因失能等級
      並未提高，依前揭規定，被告乃於99年9 月10日以保給殘
      字第09960620190 號函核定所請失能給付不予給付。原告
      不服被告之核定，向監理會申請審議，經該會特約專科醫
      師依卷附資料提供醫理見解，「1.依門諾醫院及慈濟醫院
      聽力檢查資料，95年12月21日右耳88分貝，左耳77分貝，
      聽力損失符合第4-2 項第7 等級。2.99年8 月11日診斷失
      能時，仍符合第4-2 項第7 等級。」認被告原核定不予給
      付應無不當，於99年11月29日以99保監審字第3839號審定
      書審定駁回。
（三）原告主張95年12月21日在門諾醫院之聽力檢查，係為申請
      身心障礙手冊變更鑑定障礙等級之用，原告聽力檢查知悉
      有失能給付請求權後即為積極的請求，並未逾2 年請求權
      時效，請重新審查乙節。查依照勞工保險條例第53、54條
      規定略以，被保險人因普通傷病或職業傷病，經治療後，
      症狀固定，再行治療仍不能期待其治療效果，經保險人自
      設或特約醫院診斷為永久失能，並符合失能給付標準規定
      者，得請領失能給付。故而被保險人之身體障害如經治療
      ，其狀態符合「症狀固定，再行治療仍不能期待其治療效
      果」時，即應被認定為永久失能。次按「領取保險給付之
      請求權，自得請領之日起，因2 年間不行使而消滅。」勞
      工保險條例第30條定有明文，故有關保險給付請求權時效
      之計算，應自請求權人可行使其權利時起算。又該條所謂
      「得請領之日」依同條例施行細則第69條規定，依本條例
      第53條或第54條規定請領失能給付者，以全民健保特約醫
      院或診所診斷為實際永久失能之當日為勞保條例第30條所
      定得請領之日，非以其所附失能診斷書記載之診斷失能日
      期為認定之唯一依據，亦即應以醫師視被保險人之傷病、
      治療療程及障害狀況，經診斷為實際永久失能之日，合先
      敘明。又查失能症狀程度常涉醫理，依行政院衛生署89年
      3 月17日衛署醫字第89013119號書函說明3 ：「診斷書之
      內容，係由醫師依病人病情或依該病人之病歷據實填載，
      ……至於該診斷書所載之病情，是否符合殘障給付標準，
      係由該殘障給付主管機關逕依權責認定。」原告既已取得
      身心障礙手冊，顯見當時所患失能事實已存在。
（四）本案經被告將門諾醫院之相關病歷資料再次送請被告特約
      專科醫師提供醫理見解略以：「95年12月21日之純音聽力
      檢查（PTA ）：（一）500hz 之聽力閾值：左耳為45分貝
      、右耳為55分貝，1000hz之聽力閾值：左耳為75分貝、右
      耳為100 分貝，2000hz之聽力閾值：左耳為110 分貝、右
      耳為110 分貝。平均聽力閾值：左耳為77分貝、右耳為88
      分貝。（二）87年9 月1 日右耳70分貝，左耳77分貝；88
      年5 月13日右耳77分貝，左耳80分貝；95年12月21日右耳
      88分貝，左耳77分貝，皆為同一等級之失能（第4-2 項第
      7 等級）。95年12月22日為SRT （語言聽閾測試報告）。
      依上述之PTA 結果可知，該員之PTA 約於95年12月時達穩
      定，且87年至95年間，皆同一等級失能，取最近之時間點
      ，對該員是較為合理且有利的選擇（就判定是否逾兩年而
      言）；95年12月22日之報告是SRT ，非PTA ，乃作為判定
      參考用；上述各份報告並非不採信，而是依該員一系列之
      聽力變化而參考，綜合判定之用。」綜上，原告所患於95
      年12月21日當時右耳88分貝、左耳77分貝，失能程度已符
      合失能給付標準附表第4-2 項第7 等級，惟原告於99年5
      月3 日提出申請失能給付，已逾2 年請求權時效；且於99
      年8 月11日診斷失能時，失能程度仍符合同附表第4-2 項
      第7 等級，因失能等級並未提高，依規定，被告核定所請
      失能給付不予給付，應無不當。
（五）被告並聲明：
   1、駁回原告之訴。
   2、訴訟費用由原告負擔。
四、本件如事實概要欄所述之事實，除後列爭點外，為兩造所不
    爭執，且有原告勞工保險失能給付申請書及給付收據、被告
    99年9 月10日保給殘字第09960620190 號函、監理會99年1
    1 月29日99保監審字第3839號審定書、勞委會100 年2 月25
    日勞訴字第0990027897號訴願決定書附於原處分卷可憑，應
    認屬實。原告不服原處分，循序提起行政訴訟，並以原告95
    年12月21日在門諾醫院之聽力檢查，係為申請身心障礙手冊
    變更鑑定障礙等級之用，與申請保險給付完全無關據為主張
    ，故本件應審酌之爭點即為：原告依勞工保險失能給付標準
    附表第4-2 項第7 等級申請失能給付，其請求權是否罹於2
    年請求權時效？被告否准原告失能給付之申請，是否適法？
五、本院之判斷：
（一）按「領取保險給付之請求權，自得請領之日起，因2 年間
      不行使而消滅。」、「被保險人遭遇普通傷害或罹患普通
      疾病，經治療後，症狀固定，再行治療仍不能期待其治療
      效果，經保險人自設或特約醫院診斷為永久失能，並符合
      失能給付標準規定者，得按其平均月投保薪資，依規定之
      給付標準，請領失能補助費。」、「被保險人之身體原已
      局部失能，再因傷病致身體之同一部位失能程度加重或不
      同部位發生失能者，保險人應按其加重部分之失能程度，
      依失能給付標準計算發給失能給付。但合計不得超過第1
      等級之給付標準。前項被保險人符合失能年金給付條件，
      並請領失能年金給付者，保險人應按月發給失能年金給付
      金額之百分之80，至原已局部失能程度依失能給付標準所
      計算之失能一次金給付金額之半數扣減完畢為止。前2 項
      被保險人在保險有效期間原已局部失能，而未請領失能給
      付者，保險人應按其加重後之失能程度，依失能給付標準
      計算發給失能給付。但合計不得超過第1 等級之給付標準
      。」勞工保險條例第30條、第53條第1 項、第55條定有明
      文。次按，勞工保險失能給付標準附表：「『聽覺失能』
      第4-2 項『兩耳聽力平均閾值在70分貝以上者』為第7 等
      級。」
（二）經查：
   1、本件原告於99年5 月3 日以因感音性聽障，向被告申請普
      通疾病失能給付，固據提出門諾醫院99年4 月28日所出具
      之勞工保險失能診斷書為憑，惟經被告洽調原告於門諾醫
      院之相關病歷資料後，併全案相關資料送請被告特約專科
      醫師審查，其審查意見所載略以：「ABR （聽性腦幹聽力
      檢查）檢測結果：左耳於60分貝、右耳於60分貝時有反應
      。PTA （純音聽力檢查）與ABR 檢測結果不相符。依95年
      12月21日之PTA 知當時右耳88分貝、左耳77分貝，達失能
      之第4-2 項第7 等級。PTA 與ABR 不相符，宜複檢後再判
      定。」此有該醫師審查意見影本附於原處分卷可稽，被告
      遂請原告另行複檢。
   2、嗣原告雖提出慈濟醫院99年8 月11日所出具之勞工保險失
      能診斷書，續向被告申請失能給付。然經被告洽調原告於
      慈濟醫院之相關病歷資料後，併全案相關資料再送請被告
      特約專科醫師審查，其審查意見載略：「500hz 之聽力閾
      值：左耳為55分貝、右耳為55分貝，1000hz之聽力閾值：
      左耳為70分貝、右耳為95分貝，2000hz之聽力閾值：左耳
      為100 分貝、右耳為110 分貝，平均聽力閾值：左耳為75
      分貝、右耳為87分貝，ABR 檢測結果：左耳於70分貝、右
      耳於80分貝時有反應。右耳87分貝、左耳75分貝，失能程
      度符合第4-2 項第7 等級。」此亦有該醫師審查意見影本
      附於原處分卷可參，足認原告於95年12月21日之失能程度
      已符合勞工保險失能給付標準附表第4-2 項第7 等級，且
      於本件申請時，其失能程度並未提高，是原處分以原告於
      95年12月21日當時右耳88分貝、左耳77分貝，失能程度已
      符合第4-2 項第7 等級，99年5 月3 日提出申請時，已逾
      2 年請求權時效；又原告於99年8 月11日診斷失能時右耳
      87分貝、左耳75分貝，失能程度仍符合第4-2 項第7 等級
      ，因失能等級並未提高，故所請失能給付應不予給付，核
      與前開規定，並無不合。
   3、原告不服原處分，向監理會申請審議，亦經該會將全案送
      請其特約專科醫師審查，其審查意見亦認：「依門諾醫院
      及慈濟醫院聽力檢查資料審查，95年12月21日右耳88分貝
      、左耳77分貝，聽力損失符合第4-2 項第7 等級。99年8
      月11日診斷失能，仍符合第4-2 項第7 等級。本例已逾2
      年請求權時效。」等語，有該審查意見附於爭議審議卷可
      佐，是被告否准原告失能給付之申請，洵屬有據。
（三）原告雖主張95年12月21日於門諾醫院之檢查，係為申請身
      心障礙變更等級之用，與本件保險給付無關云云，惟查，
      原告因進行檢查而取得之報告，乃客觀呈現原告檢查時關
      於檢查項目之功能狀態，並不因原告持該報告使用之用途
      ，而使報告內容有所不同或變更，且本件原告於95年12月
      21日、12月22日在門諾醫院進行2 次純音聽力檢查（PURE
      Tone Audiogram,PTA），與其本件申請所提出之99年4 月
      8 日、99年4 月28日PTA 聽力檢查報告，並無不同，原告
      95年12月21日當時右耳88分貝、左耳77分貝，失能程度已
      符合第4-2 項第7 等級，其後原告於99年間經門諾、慈濟
      醫院檢查，失能程度仍符合第4-2 項第7 等級，顯見原告
      因傷病所致失能症狀已然固定，再行治療亦不能期待其治
      療，故原告於95年12月知悉檢查結果時，應已得請領保險
      給付，而原告遲未於得請領之日起之2 年間行使給付請求
      權，則依勞工保險條例第30條之規定，原告領取該失能給
      付之請求權即因罹於時效而消滅。且因原告失能等級至本
      件申請審查時並未提高，自亦不得適用有關局部失能後失
      能程度加重之相關給付規定，故原告主張先前檢查係有特
      定用途，與本件保險給付無關云云，應非可採。
（四）又勞工保險失能給付係依法申請之案件，即由被告受理申
      請審查後，以行政處分方式核付，申請人如有不服，應經
      爭議審議及訴願等前置程序後，向行政法院提起課予義務
      訴訟救濟，本件原告以給付訴訟聲明直接請求被告給付25
      3,440 元，其選擇之訴訟類型於法不合，如原告不變更其
      聲明，其訴即難認合法。原告經通知未到庭，本院亦無從
      闡明其補正，然依其起訴狀內容以觀，核其起訴真意，應
      係請求法院撤銷原否准處分，並命被告為准予核付253,44
      0 元失能給付之處分，故本件爰仍予實體審理，併此敘明
      。
六、綜上所述，原告主張均非可採，原處分核定不予失能給付，
    並無違誤，爭議審定及訴願決定遞予維持，亦無不合，從而
    原告訴請撤銷，並請求判決如其聲明所示，為無理由，應予
    駁回。
七、本件事證已臻明確，兩造其餘攻擊防禦方法及聲明陳述，於
    判決結果無影響，爰不逐一論列，又本件訴訟標的金額為25
    3,440 元，未逾40萬元，應適用簡易訴訟程序，爰不經言詞
    辯論逕為判決，附此敘明。
據上論結，本件原告之訴為無理由，依行政訴訟法第236 條、第
233條第1項、第98條第1項前段，判決如主文。
中　　華　　民　　國　　100 　年　　8 　　月　　31　　日
                   臺北高等行政法院第三庭
           　                      法　官  劉穎怡
上為正本係照原本作成。
本件以訴訟事件所涉及之法律見解具有原則性者為限，始得於本
判決送達後20日內向本院提出上訴狀並表明上訴理由，如已於本
判決宣示後送達前提起上訴者，應於判決送達後20日內補具上訴
理由（均按他造人數附繕本），且經最高行政法院許可後方得上
訴。
中　　華　　民　　國　　100 　年　　8 　　月　　31　　日
 　　  　　　　　　　   　　　     書記官  林苑珍